臺灣臺中地方法院刑事判決
110年度易緝字第35號
公  訴  人  臺灣臺中地方檢察署檢察官
被      告  曾國銘

                    住臺中市○○區○○路00號（臺中○○○○○○○○○）


上列被告因詐欺案件，經檢察官提起公訴（99年度偵字第24649
號、第28470號、100年度偵字第10299號），被告就被訴事實為
有罪之陳述，經本院告知簡式審判程序意旨，並聽取檢察官及被
告之意見後，本院合議庭裁定由受命法官獨任改依簡式審判程序
審理，判決如下：
    主    文
曾國銘共同犯詐欺取財罪，處有期徒刑陸月，如易科罰金，以新
臺幣壹仟元折算壹日。
    犯罪事實
一、曾國銘於民國99年9月初某日，參與林健慧、陳日鉦、吳豐
    吉（林健慧等3人涉犯詐欺取財罪嫌，分別經本院100年度易
    字第2320號判決判處有期徒刑1年、10月、6月﹝得易科罰金﹞
    ，林健慧、陳日鉦部分經臺灣高等法院臺中分院101年度上
    易字第117號判決上訴駁回，均已確定）及真實姓名年籍不
    詳、綽號「阿冠」之成年男子所屬詐騙集團（下稱本案詐騙
    集團），約定以每次提領款項之1.5%作為報酬，擔任俗稱「
    車手」之角色，與吳豐吉1組負責提領款項，交由擔任俗稱
    「過水」角色之林健慧按指示轉交給真實姓名年籍不詳、綽
    號「溪水」、「日本車」之成年人。曾國銘與本案詐騙集團
    成員共同意圖為自己不法所有，基於詐欺取財之犯意聯絡，
    先由本案詐騙集團部分成員撥打電話向大陸地區民眾施用詐
    術，致大陸地區民眾陷於錯誤，依指示將金錢匯至本案詐騙
    集團所掌控之大陸地區人頭帳戶，再由曾國銘和吳豐吉於99
    年10月25日下午3時許，依本案詐騙集團部分成員組成之「
    機房」之指示，持林健慧所交付其與陳日鉦自「阿冠」處取
    得之大陸地區人頭帳戶之提款卡（銀聯卡）前往臺中市便利
    商店接續提款，嗣於同日晚間9時許，曾國銘搭乘吳豐吉駕
    駛且停放臺中市○區○○街000號前停車格之車牌號碼0000-00
    號自小客車，因形跡可疑為警攔查，當場扣得如附表所示供
    詐欺所用、所得之物。
二、案經臺中市警察局（現改制為臺中市政府警察局）第一分局
    報請臺灣臺中地方法院檢察署（現改制為臺灣臺中地方檢察
    署）檢察官偵查起訴。
    理    由
一、本案被告曾國銘被訴詐欺一案，為死刑、無期徒刑、最輕本
    刑為3年以上有期徒刑之罪或高等法院管轄第一審案件以外
    之案件，且被告於本院準備程序時就被訴事實為有罪之陳述
    ，經本院告知簡式審判程序之旨，聽取檢察官及被告之意見
    後，認無不得或不宜改依簡式審判程序進行之情形，爰依刑
    事訴訟法第273條之1第1項規定，進行簡式審判程序，是本
    案之證據調查，依刑事訴訟法第273條之2規定，不受同法第
    159條第1項、第161條之2、第161條之3、第163條之1及第16
    4條至第170條規定之限制。
二、認定犯罪事實所憑證據及理由
  ㈠上揭犯罪事實，業據被告於本院準備程序及審理時坦承不諱
    ，核與證人即同案被告林健慧於警詢、偵查及本院審理時之
    證述（見警卷㈡第9-15頁，99偵24649卷第36-38頁，本院100
    易2320卷第73-74頁、第82-89頁）、證人即同案被告陳日鉦
    於警詢、偵查及本院審理時之證述（見警卷㈡第18-24頁，99
    偵24649卷第94-96頁反面，本院100易2320卷第73-77頁反面
    ）、證人即同案被告吳豐吉於警詢、偵查及本院審理時之證
    述（見警卷㈠第4-12頁，警卷㈡第36-38頁，99偵24649卷第19
    -20頁、第61-62頁，本院100易2320卷第78-81頁反面）互無
    違背，並有職務報告、臺中市警察局第一分局繼中派出所搜
    索扣押筆錄、扣押物品目錄表、中國地區銀行提款卡明細表
    、自願受搜索同意書、現場及扣案物照片、手機資料翻拍照
    片、同案被告陳日鉦之護照封面及內頁影本附卷可稽（見警
    卷㈠第2頁、第24-27頁、第29-31頁、第42-43頁、第49-59頁
    ，99偵28470卷第52-55頁），亦有附表所示之物扣案可憑，
    足認被告所為任意性自白與事實相符，堪以採信。
  ㈡又被告及同案被告吳豐吉於99年10月25日有多次持用銀聯卡
    成功提領詐欺款項之情事，足認至少有1名被害人遭本案詐
    騙集團成員詐欺後陷於錯誤而匯款，然卷內並無關於遭詐欺
    而轉帳匯入銀聯卡帳戶之被害人人數等相關資料，且無從查
    證被害人資訊致無從特定被害人身分，酌以實務上常見被害
    人遭詐騙後多次匯款、將款項分散轉帳匯入多個人頭帳戶，
    或先後多日一再匯款至同一人頭帳戶，被告及同案被告吳豐
    吉僅負責提領款項之工作，當不能僅憑渠等提款次數或金額
    ，據以認定實際遭本案詐騙集團成員詐欺致陷於錯誤而轉帳
    匯款之被害人人數多寡，逕評價為有多名被害人遭騙受有損
    失，是依罪證有疑，利益歸諸被告之原則，應認定被告與本
    案詐騙集團成員以不詳方式著手於詐欺取財犯罪構成要件，
    僅有1位被害人遭詐騙並交付詐騙款項。
  ㈢刑法之共同正犯，祇須行為人有以共同犯罪之意思，參與共
    同犯罪計畫之擬定，互為利用他人實行犯罪構成要件之行為
    ，完成其等犯罪計畫，即克當之，不以每一行為人均實際參
    與部分構成要件行為或分取犯罪利得為必要（最高法院96年
    度台上字第1882號判決意旨參照）；共同正犯間，非僅就其
    自己實行之行為負其責任，在犯意聯絡之範圍內，對於他共
    同正犯所實行之行為，亦應共同負責，且其犯意聯絡之表示
    ，無論為明示之通謀或相互間有默示之合致，均不在此限（
    最高法院98年度台上字第2655號判決意旨參照）。查被告參
    與本案詐騙集團，雖未負責對被害人實施詐術，然其為賺取
    個人利益，基於自己犯罪之意思，擔任車手，利用、配合其
    他本案詐騙集團成員行騙致被害人陷於錯誤而匯款之成果，
    與同案被告吳豐吉一同負責持銀聯卡提領被害人匯入之款項
    逐層上繳，以此方式與其他本案詐騙集團成員相互分擔、利
    用彼此之部分行為，遂行詐取財物之犯罪目的，自應就其於
    犯意聯絡之範圍內，所參與之本案犯罪事實同負其責至明。
  ㈣綜上所述，本案事證業已明確，被告犯行洵堪認定，應依法
    論科。
三、論罪
　㈠按行為之處罰，以行為時之法律有明文規定者為限；行為後
    法律有變更者，適用行為時之法律。但行為後之法律有利於
    行為人者，適用最有利於行為人之法律，刑法第1條前段、
    第2條第1項分別定有明文。查：
　⒈被告行為後，刑法詐欺罪章業於103年6月18日經修正公布施
    行，並於同年月20日生效，修正前刑法第339條第1項原規定
    ：「意圖為自己或第三人不法之所有，以詐術使人將本人或
    第三人之物交付者，處5年以下有期徒刑、拘役或科或併科1
    千元以下罰金」，依刑法施行法第1條之1第2項前段規定，
    刑法分則編所定罰金就其原定數額提高為30倍，亦即處新臺
    幣（下同）30,000元以下罰金；修正後則規定：「意圖為自
    己或第三人不法之所有，以詐術使人將本人或第三人之物交
    付者，處5年以下有期徒刑、拘役或科或併科50萬元以下罰
    金」，同時增訂第339條之4規定：「犯第339條詐欺罪而有
    下列情形之一者，處1年以上7年以下有期徒刑，得併科100
    萬元以下罰金：一、冒用政府機關或公務員名義犯之。二、
    三人以上共同犯之。三、以廣播電視、電子通訊、網際網路
    或其他媒體等傳播工具，對公眾散布而犯之（第1項）。前
    項之未遂犯罰之（第2項）」。是該次修正提高詐欺取財罪
    之罰金法定刑上限，且就具有上開加重要件時，提高法定刑
    為1年以上7年以下有期徒刑，並得併科100萬元以下罰金，
    經比較修正前後之規定，修正後之法律並未較有利於被告，
    自應適用被告行為時即103年6月18日修正前刑法第339條第1
    項之規定。又被告行為時，既無如修正後刑法第339條之4之
    加重詐欺取財罪之規定，依刑法第1條前段所定罪刑法定原
    則，即無適用該加重規定，故非在新舊法比較之列。
　⒉被告行為後，組織犯罪防制條例第2條固於106年4月19日修正
    公布，並自同年月21日起施行。修正後該條例第2條第1項、
    第2項規定為：「本條例所稱犯罪組織，指三人以上，以實
    施強暴、脅迫、詐術、恐嚇為手段或最重本刑逾五年有期徒
    刑之刑之罪，所組成具有持續性及牟利性之有結構性組織」
    、「前項有結構性組織，指非為立即實施犯罪而隨意組成，
    不以具有名稱、規約、儀式、固定處所、成員持續參與或分
    工明確為必要」，然依罪刑法定原則，於本案中並無適用之
    餘地。
  ㈡核被告所為，係犯修正前刑法第339條第1項之詐欺取財罪。
    被告與同案被告林健慧、陳日鉦、吳豐吉及「阿冠」等人以
    犯罪事實欄所載方式分工遂行本案詐欺取財犯行，有犯意聯
    絡、行為分擔，應論以共同正犯。
  ㈢被告主觀上基於詐取財物之單一目的，於99年10月25日下午3
    時許起至同日晚間9時許為警查獲時止之密接期間內，持銀
    聯卡多次提款，侵害同一財產法益（本案僅能認定1位被害
    人受騙，已如前述），各行為間獨立性薄弱，依一般社會健
    全觀念，難以強行分開，應視為數個舉動之接續施行，合為
    包括之一行為予以評價較為合理，屬接續犯，應僅論一罪。
四、爰以行為人之責任為基礎，審酌被告行為時正值青壯，甫於
    99年6月10日因犯財產、毒品相關犯罪經縮短刑期假釋出監
    ，猶不思以正途賺取金錢，答應同案被告林健慧之邀約，參
    與本案詐騙集團，共同詐騙大陸地區人民，不僅使被害人受
    有鉅額之財產損害，破壞人際間信任關係，亦危害社會治安
    、正常金融秩序與我國之國際聲譽，實屬可議，兼衡被告於
    整體詐欺犯罪計畫中擔任末端之車手角色，與集團上游或主
    謀者之可非難程度有別，犯後始終坦認犯行，暨其高中肄業
    、先前從事五金包裝之工作、經濟狀況勉持、無需其扶養或
    照顧之人、健康狀況良好（見本院110易緝35卷第108頁）等
    一切情狀，量處如主文之刑，併諭知易科罰金之折算標準。
五、按沒收、非拘束人身自由之保安處分適用裁判時之法律，刑
    法第2條第2項定有明文。本案被告行為後，刑法關於沒收之
    規定於104年12月17日、105年5月27日歷經2次修正，自105
    年7月1日施行，依上開規定，關於沒收之法律適用並無新舊
    法比較之問題，應逕適用修正後之新法規定。經查：
　㈠扣案如附表編號1所示之金錢係被告與同案被告吳豐吉於99年
    10月25日提領之詐騙贓款；編號2所示之銀聯卡及編號3所示
    之手機均係被告取自同案被告林健慧，供本案詐欺取財犯行
    所用；編號6、7所示之物係被告所有，供其與同案被告林健
    慧聯繫所用。且其就本案提款部分尚未獲得報酬等情，業據
    被告於本院準備程序及審理時供述明確（見本院卷第61-62
    頁、第105頁），足認附表編號1所示之金錢係被告因本案詐
    欺取財犯行所獲取且尚未分配之犯罪所得、編號2、6、7所
    示之物則係被告所有供其犯本案詐欺取財犯行所用之物，原
    應予以宣告沒收，然上開扣案物業經本院以100年度易字第2
    320號判決宣告沒收，經臺灣臺中地方檢察署檢察官執行完
    畢，有本院刑事判決、臺灣臺中地方檢察署檢察官扣押（沒
    收）物品處分命令存卷可證（見本院100易2320卷第116-123
    頁，本院110易緝35卷第65-67頁），無重複沒收之可能與必
    要；另參以被告與同案被告吳豐吉於提款後未久即為警查獲
    ，該次領得贓款經全部扣案，卷內復無證據證明被告有獲取
    其他所得，故就扣案物部分不宣告沒收，亦無犯罪所得應予
    沒收、追徵之問題。
　㈡扣案如附表編號4、5所示之物均為同案被告吳豐吉所有之物
    ，另據證人吳豐吉於警詢時陳明在卷（見警卷㈠第5頁），即
    非被告所有，且經本院上開刑事判決宣告沒收後執行完畢，
    是不予沒收。
據上論斷，應依刑事訴訟法第273條之1第1項、第299條第1項前
段，刑法第2條第1項前段、第28條，修正前刑法第339條第1項，
刑法第41條第1項前段，刑法施行法第1條之1第1項、第2項前段
，判決如主文。
本案經檢察官蕭連森提起公訴，檢察官藍獻榮、林明誼到庭執行
職務。
中　　華　　民　　國　　110 　年　　11　　月　　30　　日
                  刑事第十五庭  法  官 鄭咏欣 
以上正本證明與原本無異。
如不服本判決應於收受送達後20日內向本院提出上訴書狀，並應
敘述具體理由；其未敘述上訴之理由者，應於上訴期間屆滿後20
日內向本院補提理由書（均須按他造當事人之人數附繕本）「切
勿逕送上級法院」。
告訴人或被害人如不服判決，應備理由具狀向檢察官請求上訴，
上訴期間之計算，以檢察官收受判決正本之日起算。
                               書記官 施佑諭     
中　　華　　民　　國　　110 　年　　11　　月　　30　　日

附錄論罪科刑法條：
修正前中華民國刑法第339條
意圖為自己或第三人不法之所有，以詐術使人將本人或第三人之
物交付者，處五年以下有期徒刑、拘役或科或併科一千元以下罰
金。
以前項方法得財產上不法之利益或使第三人得之者亦同。
前二項之未遂犯罰之。

附表
編號 物品名稱 數量 備註 1 現金453,400元  本院100年度易字第2320號判決宣告沒收後，業經臺灣臺中地方檢察署檢察官執行完畢。 2 銀聯卡 95張  3 NOKIA廠牌1650型號之手機（含門號0000000000000號SIM卡1張） 1支  4 SAMSUNG廠牌SGH-D908型號之手機（含門號0000000000號SIM卡1張） 1支  5 SAMSUNG廠牌GT-I9000型號之手機（含門號0000000000號SIM卡1張） 1支  6 SAMSUNG廠牌SCH-X969型號之手機（含門號0000000000號SIM卡1張） 1支  7 皮爾卡登廠牌PC-GC798型號之手機（含門號0000000000、0000000000號SIM卡各1張） 1支